【裁判字號】    97,交訴,81
【裁判日期】    970725
【裁判案由】    業務過失致死
【裁判全文】
臺灣臺中地方法院刑事判決              97年度交訴字第81號
公  訴  人  台灣台中地方法院檢察署檢察官
被      告  甲○○
選任辯護人  張崇哲律師
            楊佳勳律師
            林志銘律師
上列被告因業務過失致死案件，經檢察官提起公訴（97年度偵字
第3475號），本院判決如下：
    主    文
甲○○從事業務之人，因業務上之過失致人於死，處有期徒刑壹
年玖月。
    犯罪事實
一、甲○○係址設彰化縣福興鄉○○路○段145巷30號通冠通運股
    份有限公司僱用之司機，以駕駛曳引車載運貨物為業，為從
    事駕駛業務之人，其於96年12月20日清晨某時，駕駛該公司
    所有車牌號碼826-KD號營業曳引車（總聯結重量35公噸），
    至台中工業區之長榮貨櫃場載運內裝木材總重量為42﹒5公
    噸車牌號碼90-MX號之子車，往台中港方向行駛，開上國道
    三號高速公路，自龍井交流道下高速公路後，沿台中縣沙鹿
    鎮○○路由東往西方向行駛時，其明知沙鹿鎮○○路係長下
    坡道，應注意曳引車牽引拖架時，裝載物品後不得超過曳引
    車核定之總聯結重量及拖架核定之總重量，且於行經長下坡
    路段時，應以低速檔減速慢行，遇下坡速度過快，須即時變
    換為更低速檔慢行減速，不得接續踩煞車，否則將造成煞車
    失靈，另行駛至交岔路口時，其行進並應遵守燈光號誌。而
    依當時之情形，並無不能注意情事，竟疏未注意，不僅超載
    ，且未以低速檔行駛該長下坡道，又接續踩煞車，車行約一
    公里後，發現煞車系統有問題，復未能迅速變換低速檔，以
    致煞車失靈。甲○○驚慌之餘欲以手排檔換成低速檔時，已
    因車速過快無法排檔，造成空檔行駛而失速，先於同日8時4
    5分許，在沙鹿鎮○○路與自強路交岔口，撞及甫由山隆加
    油站加油駛出，正停等紅燈，由洪子傑駕駛之車牌號碼HV-4
    50號營業大貨車左前車頭，旋再駛至中興路與沙田路交岔口
    闖越紅燈，撞及駕駛車牌號碼M2Z-538號、P2X-201號、YBQ-
    130號、YBS-629號機車，遵守燈號行駛之林建置、陳春成、
    陳宏翊、陳美華，致林建置受有頭部外傷、顱內出血；陳春
    成受有頭部外傷、顱骨骨折及出血；陳宏翊受有全身多處挫
    創及骨折；陳美華受有多處挫、創及骨折之傷害，均當場死
    亡。
二、案經台灣台中地方法院檢察署檢察官相驗後自動檢舉偵查起
    訴。
    理    由
一、按被告以外之人於偵查中向檢察官所為之陳述，除顯有不可
    信之情況者外，得為證據；又被告以外之人於審判外之陳述
    ，雖不符刑事訴訟法第159條之1至第159條之4之規定，而經
    當事人於審判程序同意作為證據，法院審酌該言詞陳述或書
    面陳述作成時之情況，認為適當者，亦得為證據；當事人、
    代理人或辯護人於法院調查證據時，知有刑事訴訟法第159
    條第1項不得為證據之情形，而未於言詞辯論終結前聲明異
    議者，視為有前項之同意，刑事訴訟法第159條之1第2項、
    第159條之5定有明文。查本件目擊證人洪子傑、劉月里、王
    建凱於偵查中之證述，業經具結，本院觀察各該供述證據作
    成之原因、過程及其功能，並無顯不可信之情況；另該三名
    證人於警詢中之陳述，被告、辯護人及檢察官在本院言詞辯
    論終前，皆未就證據能力方面聲明異議，本院審酌該三名證
    人與被告及被害人尚無任何利害關係，於警詢中僅係單純陳
    述本件車禍發生之過程，且各該筆錄之製作，亦未發現有違
    法取供情事或其他瑕疵，復與偵查中所供相符，認為該三名
    證人於警詢、偵查中之供述均屬適當，得作為證據使用，先
    予說明。
二、上揭犯罪事實，業據被告甲○○坦承不諱，核與目擊證人洪
    子傑、劉月里、王建凱於警詢、偵查中供述之情節相符，並
    有台中縣警察局清水分局道路交通事故現場圖、道路交通調
    查報告表、現場照片、車籍資料查詢單、地磅紀錄表、車輛
    定期檢驗紀錄表、檢驗歷史查詢表附卷可稽。又被害人林建
    置確因本件車禍，受有頭部外傷、顱內出血；被害人陳春成
    受有頭部外傷、顱骨骨折及出血；被害人陳宏翊受有全身多
    處挫創及骨折；被害人陳美華受有多處挫、創及骨折之傷害
    ，均當場死亡，復經檢察官督同檢驗員相驗無訛，製有勘（
    相）驗筆錄、相驗屍體證明書、檢驗報告書在卷足憑。按曳
    引車牽引拖架時，裝載物品後不得超過曳引車核定之總聯結
    重量及拖架核定之總重量；又汽車行駛至交岔路口時，其行
    進應遵守燈光號誌，道路交通安全規則第82條第1項第4款、
    第102條第1項第1款定有明文。本件被告於前開時間駕駛826
    -KDF號營業曳引車牽引90-MX號子車，自龍井流道下國道三
    號高速公路後，沿台中縣沙鹿鎮○○路由東往西方向行駛時
    ，其明知沙鹿鎮○○路係長下坡道，本應注意上述規定，及
    行經長下坡路段，應以低速檔減速慢行，遇下坡速度過快時
    ，須即時變換為更低速檔慢行減速，不得接續踩剎車，否則
    將造成剎車失靈，而依當時之情形，又無不能注意之情事，
    竟疏未注意，不僅超載，且未以低速檔行駛，又接續踩煞車
    ，迨發現煞車系統有問題，復未能迅速變換低速檔，以致煞
    車失靈，警慌之餘欲以手排檔換成低速檔時，已因車速過快
    無法排檔，造成空檔行駛，而失速闖越紅燈，致撞及駕駛M2
    Z-538號、P2X-201號、YBQ-130號、YBS-629號機車，遵守燈
    號行駛之被害人林建置、陳春成、陳宏翊、陳美華，使被害
    人林建置受有頭部外傷、顱內出血；被害人陳春成受有頭部
    外傷、顱骨骨折及出血；被害人陳宏翊受有全身多處挫創及
    骨折；被害人陳美華受有多處挫、創及骨折之傷害，均當場
    死亡，自有過失，本件事證明確，被告犯行已堪認定。
三、被告自承係通冠通運股份有限公司僱用之司機，以駕駛曳引
    車載運貨物為業，為從事駕駛業務之人，其因業務上之過失
    致人於死，核係犯刑法第276條第2項之業務過失致死罪。被
    告以一駕駛過失行為，造成被害人林建置、陳春成、陳宏翊
    、陳美華死亡，觸犯四業務過失致死罪，為想像競合犯，應
    依刑法第55條規定，從一重之業務過失致死罪處斷。爰審酌
    被告並無任何前科紀錄（見卷附台灣高等法院被告前案紀錄
    表），受僱擔任曳引車司機，因駕駛過失致被害人林建置、
    陳春成、陳宏翊、陳美華死亡，過失程度非輕，造成損害重
    大，事後雖坦承上情，並由通冠通運股份有限公司出面與被
    害人陳春成、陳宏翊、陳美華之家屬達成和解，賠償損害（
    見卷附台中縣龍井鄉調解委員會調解書），但迄未與被害人
    陳建置之家屬達成和解等一切情狀，處以如主文所示之刑。
    本件檢察官對被告求刑有期徒刑三年六月，本院考量上情，
    認嫌過重，併予敘明。
據上論斷，應依刑事訴訟法第299條第1項前段，刑法第276條第2
項、第55條，刑法施行法第1條之1第1項、第2項前段，判決如主
文。
本案經檢察官林芬芳到庭執行職務。
中    華    民    國    97    年     7    月    25    日
                  台灣台中地方法院刑事第五庭
                        審判長法  官  鍾堯航
                              法  官  巫淑芳
                              法  官  劉麗瑛
上正本證明與原本無異。
如不服本判決，應於收受送達後10日內向本院提出上訴書狀（應
敘述具體理由並附繕本）。
上訴書狀如未敘述理由，應於上訴期間屆滿後20日內補提理由書
於本院。
                              書記官  吳淑願
中    華    民    國    97    年     7    月    25    日
附錄論罪科刑法條
刑法第276條第2項
從事業務之人，因業務上之過失犯前項之罪者，處五年以下
有期徒刑或拘役，得併科三千元以下罰金。


司法院資訊處製作；財團法人民間司法改革基金會備份。
